最高法院刑事判決　　　　　　一○○年度台上字第二一一四號
上　訴　人　謝○○
上列上訴人因妨害性自主案件，不服台灣高等法院台中分院中華
民國九十八年十二月二日第二審判決（九十八年度上訴字第一六
九九號，起訴案號：台灣彰化地方法院檢察署九十六年度偵字第
八七六一、八七六二號），提起上訴，本院判決如下：
    主  文
原判決撤銷，發回台灣高等法院台中分院。   
    理  由    
本件原判決認定：上訴人謝○○（名字、年籍詳卷）為甲女（代
號00000000，民國八十五年九月十七日生，姓名年籍詳卷）、乙
女（代號00000000，八十七年九月二十四日生，姓名年籍詳卷）
之父親，丙女（姓名年籍詳卷）之配偶。緣被告與丙女因經營早
餐店每日須早起而分房睡覺，乃由被告與甲女或乙女同房共寢。
被告明知甲女、乙女均未滿十四歲，竟於酒後（尚未達心神喪失
及精神耗弱之程度）為下列行為：、基於概括犯意，自九十五
年三月間起至同年六月三十日止，在其彰化縣鹿港鎮住所房間內
，於乙女尚未入眠之際，將手伸入乙女衣服內撫摸胸部，或脫掉
乙女衣物撫摸胸部，連續對乙女猥褻九次。、於九十五年九月
中旬某日，在同上房間內，於乙女尚未入眠之際，手撫摸乙女胸
部而猥褻一次。、自九十五年九月初起至同年月中旬止，在同
上房間內，於甲女尚未入眠之際，以手隔著衣服撫摸甲女胸部而
猥褻二次。嗣乙女於九十六年七月底將上情告知丙女，丙女乃報
警處理等情。因而維持第一審依修正前刑法連續犯關係從一重論
處上訴人連續對於未滿十四歲之女子為猥褻之行為罪刑，及對於
未滿十四歲之女子為猥褻之行為，三罪刑，駁回上訴人在第二審
之上訴。固非無見。
惟查：(一)、鑑定人之鑑定，雖足為證據資料之一種，但鑑定報告
顯有疑義時，審理事實之法院，仍應調查其他必要之證據，以資
認定，不得專憑鑑定報告，作為判決之唯一證據。甲女、乙女皆
證述上訴人每天喝酒，於飲酒後睡覺時撫摸彼等之胸部（見一審
卷第九十三頁以下），上訴人坦承其每天喝酒，喝高梁或藥酒，
至少都算瓶的（見一審卷第九十八頁背面），原判決亦認定上訴
人於飲酒後對同睡一床之甲女、乙女為猥褻行為。如果無誤，則
上訴人「飲酒後之行為當時」之精神狀態為何，攸關上訴人有無
刑法第十九條規定之適用，自應詳加認定說明。第一審囑託財團
法人彰化基督教醫院精神科鑑定，其鑑定報告書記載「結果分析
及摘要：由注意力測驗(CPT-II)及威斯康辛卡片分類測驗評估個
案在長期飲酒下，平常的神經心理反應是否顯示有腦部損傷，由
於施測當日並未在個案身上聞到任何酒精味道且個案未表示有飲
酒，因此測驗結果可推論的範圍在個案未飲酒的狀態……」、「
鑑定結果：個案於鑑定時心智狀態正常，除飲酒問題外，亦無其
他重大精神疾病之診斷，應能面對後續的法律程序。個案於被控
犯行期間之精神狀態，依個案自述並依臨床狀況回推，當時之精
神狀態亦應屬正常……」（見一審卷第三十九頁以下）。鑑定時
上訴人既未飲酒，且距行為時已二、三年之久，即難以顯示上訴
人行為當時之精神狀態，原審未進一步釐清、審認，單憑鑑定報
告據以認定上訴人行為時無心神喪失或精神耗弱情形，即非適法
。(二)、證據雖已調查而其內容尚未明瞭者，即與未經調查無異，
如遽行判決，仍屬應於審判期日調查之證據未予調查，其判決當
然違背法令。本件甲女、乙女指訴遭上訴人猥褻，上訴人則堅決
否認上情，雙方各執一詞，致事實欠明。而告訴人之告訴係以使
被告受刑事訴追為目的，是其陳述是否與事實相符，仍應調查其
他證據以資審認。原判決以甲女、乙女、丙女之證言，暨丙女經
測謊未呈說謊反應之鑑定報告，為上訴人不利之基礎證據。然丙
女所證：甲女、乙女告訴伊曾多次被上訴人摸胸等語，係聽聞甲
女、乙女之傳述，並非親自見聞待證事項，從而丙女縱未說謊，
本件似仍僅有甲女、乙女之證言而已，則尚有何補強證據，足以
證明甲女、乙女之指訴與事實相符，即應進一步究明。原審未予
調查審明，即行判決，亦有可議。(三)、犯最重本刑為五年以下有
期徒刑以下之刑之罪，而受六個月以下有期徒刑或拘役之宣告者
，得以新台幣一千元、二千元或三千元折算一日，易科罰金，刑
法第四十一條第一項定有明文。原判決就事實欄、、之三罪
，認上訴人觸犯刑法第二百二十七條第二項之罪，該罪最高法定
刑為有期徒刑五年，且原判決各宣告及減處為有期徒刑五月，卻
未依法諭知如易科罰金之折算標準，同欠允洽。上訴意旨指摘原
判決不當，非無理由，應認有撤銷發回更審之原因。
據上論結，應依刑事訴訟法第三百九十七條、第四百零一條，判
決如主文。
中    華    民    國  一○○  年    四    月  二十八  日
                      最高法院刑事第十一庭
                          審判長法官  賴  忠  星  
                                法官  呂  丹  玉  
                                法官  吳      燦  
                                法官  蔡  名  曜  
                                法官  葉  麗  霞  
本件正本證明與原本無異
                                      書  記  官  
中    華    民    國  一○○  年    五    月    三    日
                                                      Q